Inventaris van het archief van J.D. van der Capellen tot den Poll [levensjaren 1741-1784], 1349-1786
Nationaal Archief, Den Haag
- Tweede afdeling, B.
  - Stukken betreffende Van der Capellen's politieke werkzaamheden sinds zijn admissie in de Ridderschap van Overijssel, II.
    - Binnenlandse politieke aangelegenheden., b.
      - Burgercommissies, vrijcorpsen., 7.
        - Concept door vd.C. van een request van de gilden van Zwolle aan de magistraat aldaar, houdende adhaesiebetuiging voor het request van de burgercommissie d.d. 26 oktober 1783, tot oprichting van een vrijschutterscorps., z.d. (30 november 1783?); 288; 1 stuk
        - Concepten door vd.C. en door onbekende van requesten van burgers van Zwolle aan de magistraat aldaar, houdende pleidooi voor hun eerder request d.d. 26 oktober 1783 tot oprichting van een vrijschutterscorps., z.d.; 289; 2 stukken
        - Concept-Tekst van de toespraak door vd.C. gehouden als kolonel van het vrijschutterscorps te Zwolle op 19 januari 1784., 290; 1 stuk
        - Tekst van een welkomstwoord door D. v.d. Bos, sergeant bij het exercitiegenootschap "Pro Patria et Libertate" te Utrecht, gericht tot vd.C. bij diens bezoek aldaar op, 19 juli 1783; 291; 1 stuk
        - Twee liederen door J.P. Kühl, te weten "Zwolsch-Vrijcorps-Schutterslied", met muzieknoten, en "Mijne voor Vaderland en Vrijheid gewapende Medeburgeren", beide opgedragen aan vd.C., alsmede versje: "d'Engeleche Cabaale" door dezelfde., 30 september en 11 oktober 1783 en z.d.; 292; 1 stuk
      - Overstemming in de Statenvergadering, en het conflict ter zake., 8.
        - Concept-Memorie door vd.C. aan de Staten van Overijssel, naar aanleiding van het conciliatoir voorstel van de drost van Salland, d.d. 11 april 1783. z.d. (12 april 1783); 293; 1 stuk
        - Aantekeningen door vd.C. naar aanleiding van de handelingen rond het conciliatoir voorstel van de drost van Salland, d.d. 11 april 1783. z.d.; 294; 1 stuk
        - Conciliatoir voorstel van de drost van Salland aan de Staten van Overijssel d.d. 11 april 1783 (slotfragment). Copie., 295; 1 stuk
        - Verhandeling door Lindenhoff(?), betreffende het conflict rond de overstemming. (copie?)., z.d.; 296; 1 stuk
        - Missive van de magistraat van Deventer, van Kampen en van Zwolle aan de Staten van Holland, inzake het geschil tussen Ridderschap en Steden van Overijssel. Copie., z.d. (april-mei 1784?); 297; 1 stuk
        - Extract van een missive van de Ridderschap van Overijssel aan de Staten Generaal, d.d. 26 april 1783; 298; 1 stuk
        - Missive van de Staten van Stad en Lande van Groningen aan de Staten van Overijssel Copie., d.d. 10 april 1784; 299; 1 stuk
        - Circulaire missive van Oostergo, houdende een voorstel tot bemiddeling in het conflict tussen Ridderschap en Steden van Overijssel., z.d. (1784); 300; 1 stuk
        - Extractresoluties van de Staten van Overijssel., 9-12 december 1783; 301; 3 stukken
      - Overige binnenlandse politieke aangelegenheden., 9.
        - Advies door vd.C. aan de Staten van Overijssel, inzake de vrijheid van drukpers. Concept., z.d. (1772, 1773?); 302; 1 stuk
        - Advies door vd.C. aan de Staten van Overijssel, inzake een conflict tussen de gecommitteerden ter generaliteit van Zeeland en die van Overijssel. Concept., z.d.; 303; 1 stuk
        - Verklaring door vd.C. aan de Staten van Overijssel betreffende zijn recht op zelfstandig adviseren in de Statenvergadering. Concept., z.d. (27 februari 17..); 304; 1 stuk
        - Request van ingezetenen van Friesland aan de Staten van die provincie, alsmede blanco formulier voor adhaesiebetuigingen., September 1783; 305; 2 stukken
          Gedrukt
        - Getuigenis van een lid van de Ridderschap inzake zijn houding ten aanzien van de Staten., z.d.; 306; 1 stuk
        - Verslag van een vergadering op 15 januari 1783 van de gilden te Zwolle, inzake het verzoek aan enige ingezetenen aldaar, om rapport uit te brengen over een ingekomen missive van de stad Deventer., z.d.; 307; 1 stuk
        - Extractresolutie van Gedeputeerde Staten van Overijssel d.d. 20 oktober 1770, inzake een geschil tussen de stad Kampen en de heer Bentinck tot Buckhorst., 308; 1 stuk
        - Extractresolutie van de landdag te Zutphen d.d. 25 april 1774, inzake gelden door de provincie Gelderland betaald aan de bisschop van Hildesheim., 309; 1 stuk
    - Buitenlandse politieke aangelegenheden., c.
      - Advies door vd.C. aan de Staten van Overijssel, betreffende de alliantie met Frankrijk. Concept, copie., z.d. (12 december 1783); 310; 2 stukken
      - Concept door vd.C. van een request, door de burgerijen in te dienen bij de Staten van Overijssel, inzake de alliantie met Frankrijk. Concept., z.d. (november 1783?); 311; 1 stuk
      - Franse vertaling door Is. Dupuy, van een open brief door vd.C. over de alliantie wet Frankrijk. Concept., z.d.; 312; 1 stuk
        De oorspronkelijke hollandse tekst werd 6 februari 1784 door vd.C. gezonden aan P. 't Hoen, redacteur van de Post van den Neder-Rhijn, en gepubliceerd aldaar in No. 213.
      - Aantekeningen door vd.C. betreffende de buitenlandse politiek in het algemeen en de alliantie met Frankrijk in het bijzonder., z.d.; 313; 8 stukken
      - Missive van J. Yorke, engels gezant in de Republiek, aan de Staten Generaal d.d. 21 februari 1777, inzake het geschil over St. Bustatius. Copie., 314; 1 stuk
      - Overzicht door Thuessink, van de besluiten van de onderscheide provincies inzake het geconvoyeerde houtvervoer op Frankrijk, van 19 november 1778-3 juni 1779., z.d.; 315; 1 stuk
      - Fragment van een nota, door Bérenger gezonden aan De Gijselaar, oktober 1783, betreffende de verhouding van de patriotten t.o.v. Frankrijk. Copie., z.d.; 316; 1 stuk
      - Volmacht voor Alexander Gillon, afgegeven door Rawlins Lowndes, president van South Carolina, Copie., 17 juli 1768; 317; 1 stuk
        Was bijlage bij een brief van Gillon aan vd.C. d.d. 25 november 1780. (niet aanwezig).
      - Aantekeningen door onbekende, betreffende scheepvaartroutes voor de handel op Amerika., z.d.; 318; 1 stuk
      - "A General State of the Whale Fishery in New England prior to the year 1775", opgesteld door onbekende., z.d.; 319; 1 stuk
      - Lijst met gegevens over de staat New Hampshire, met fragment van een brief van Samuel Blodgas aan onbekende, en met extract van een brief d.d. 28 juni 1775 van J.H. Livington, dominee te Albany, aan onbekende., z.d.; 320; 1 stuk
      - "To the King most excellent (....)". Adres aan de engelse koning, ondertekend door 51 personen, onder wie Cushing, Adams, W. Livingston, Washington. Copie., 321; 1 stuk
      - "De Brittische Menschlievendheit Ontmaskerd". Getuigenis van een geboren Hollander, koopman in Amerika., 322; 1 stuk
      - Publicaties inzake het geschil tussen Venetië en de Republiek naar aanleiding van een frauduleuze handelsovereenkomst, in 1777 (?) door enige Venetianen gesloten met het Amsterdams koopmanshuis Chomel en Jordan., z.d.; 323; Gedrukt; 2 stukken
      - "Contra-Manifest van de Staten Generaal" d.d. 12 maart 1781, inzake de internationale verhoudingen. Uitgegeven als no.33 van de "Gravenhaagsche Na-Courant", 16 maart 1781; 324; Gedrukt p; 1 stuk
- Derde afdeling, C.
  Aantekeningen en vertalingen door Van der Capellen, zowel bestemd voor eigen informatie als voor publicatie.
  - Aantekeningen door vd.C., in het Frans gesteld en bedoeld als aanvullingen op een publicatie (?) over de drostendiensten en het begeven van commissies., z.d. (1779 of later); 325; 1 stuk
  - Aantekeningen door vd.C. betreffende een tractaat tussen de Hertog van Gelre en de Hertog van Gulick, anno 1538, inzake privileges en landsverdediging., 326; 1 stuk
  - Aantekeningen door vd.C., in het Frans gesteld, inzake diverse binnen- en buitenlandse kwesties, en sijn standpunt ten opzichte daarvan., 327; 1 stuk
  - Aantekeningen door vd.C. als citaten, voetnoten, adreslijstjes., 328; 4 stukken
  - Overzicht door vd.C. van handelingen ter vergadering van de Staten van Overijssel, van 27 februari-12 april 1783, opgesteld ten behoeve van een publicatie., z.d.; 329; 1 stuk
  - Vertaling door vd.C. uit werk van David Hume., z.d.; 330; 1 stuk
  - Vertaling door vd.C. uit "Gentleman's Magazine", maart 1773, inzake het Engelse parlement, alsmede uit het aprilnummer 1775 van deze periodiek, inzake de beoordeling van "Le voiage à L'Isle de France (....)"., z.d.; 331; 1 stuk
  - Vertaling door vd.C. uit "Political Disquisitions" van, z.d.; 332; 1 stuk
  - Vertaling door vd.C. uit een engelstalig werk over maatschappijleer., z.d.; 333; 1 stuk
- Vierde afdeling, D.
  - Stukken betreffende J.C. Diriks en zijn conflict met Van der Capellen, I.
    Zie ook de correspondentie, o.m. bij Dapper, Diriks, Erkelens, Ruckersfelder. Litt.: H. Hardenberg, Kolonel Diriks. In: Versl. en Med. Ver. tot Beoef. Ov. Regt en Gesch., 1961.
    - Verslag door J.F. Ruckersfelder van een bijeenkomst van Budde, Diriks, Dumbar, Ruckersfelder en Tegslaar, gehouden te Deventer op 8 mei 1783, betreffende het geschil tussen Diriks en Van der Capellen., 334; 1 stuk
      Vgl. bijlage bij brief 11 mei 1783 door v.R. aan vd.C.
    - Aantekeningen door Is. Dupuy inzake de kwestie Diriks., z.d.; 335; 1 stuk
    - "A catalogue of a number of names in Holland, with their reputed political characters", alsmede "A short catalogue of some individuals in Holland, who (among many others) will lend money to the United States of N.-America". Copie door Is. Dupuy., z.d.; 336; 1 stuk
      Deze lijst werd vd.C. in 1780 getoond door Searle. Vd.C. veronderstelde dat Diriks de opsteller ervan was. Vgl. brief vd.C. aan Adams d.d. 20 april 1783.
    - Brief van W. Livington aan J.G. Diriks, 23 februari 1780, en brief van J. Trumbull aan dezelfde, 1 mei 1780, alsmede acte van dimissie van Diriks bij resolutie van het Congres der Verenigde Staten d.d. Copieën., 17 mei 1781; 337; 1 stuk
    - Brief van W. Pollard aan vd.C., 28 juni 1781; 337A
      Oorspr. ter begeleiding van (de originelen van) no.337a en/of 338 en/of 339.
    - Brief van C. Washington aan J.G. Diriks, 21 februari 1781, en brief van J. Sullivan aan M. Hazen, 9 maart 1781, beide inzake het ontslag van Diriks uit het Continentale leger, en zijn sollicitatie elders. Copieën., 338; 1 stuk
    - Verklaring van een Amerikaanse commissie voor oorlogszaken d.d. 21 juli 1781, en brief van J. Sullivan aan C. Washington, 9 maart 1781, beide inzake de merites van J.G. Diriks. Copieën., 339; 1 stuk
  - Varia, II.
    - Lofdicht op Van der Capellen, geschreven door C.F. Chastelein bij het vertrek van vd.C. uit Leiden op 3 augustus 1783. Origineel., 340; 1 stuk
    - Lijst van engelstalige zinsneden en citaten, opgesteld door Alexander Gillon(?), waarschijnlijk bedoeld om te gebruiken in correspondentie., z.d.; 341; 1 stuk
    - Request van Janna Geertruit ter Ellen te Oldenzaal, aan de Staten van Overijssel, betreffende een proces tegen Bernard Hommels aangespannen wegens geschonden trouwbelofte. Copie., z.d. (± 1780); 342; 1 stuk
    - Publicatie van de Staten van Overijssel houdende bekendmaking van een algemene dank-, vast- en bededag voor deze provincie, te houden op 27 februari 1782.., 4 februari 1782; 343; Gedrukt p; 1 stuk
    - "Nederlandsche Courant" d.d. 12 december 1783, no. 42, bevattende artikelen betreffende zowel binnen- als buitenlandse aangelegenheden., 344; Gedrukt; 1 stuk
- Vijfde afdeling, E.
  - Stukken waarvan het het verband met de collectie niet is gebleken, I.
    - Brief van D. Bentinck, te Diepenheim, aan onbekende, met verzoek om informaties inzake genealogische papieren, welke op de Wittensteyn zouden berusten. Origineel., 13 september 1785; 345; 1 stuk
    - Ontwerptekening voor een bouwwerk (?)., z.d.; 346; 1 stuk
    - Kaartje van het Rigterampt Delden, met correcties. Origineel., z.d.; 347; 1 stuk
    - Aanwijzingen voor een correctie van Tirion's kaartje van Overijssel, door onbekende., z.d.; 348; 1 stuk
      Handschrift zie ook 349.
    - "Addenda uit de resoluties van Ridderschap en Steden"., z.d. (ná maart 1786); 349; 1 stuk